【裁判字號】    95,交聲,100
【裁判日期】    950530
【裁判案由】    違反道路交通管理處罰條例聲明異議
【裁判全文】
臺灣臺北地方法院交通事件裁定  九十五年度交聲字第一○○號
    原處分機關  臺北市交通事件裁決所
    異  議  人
    即受處分人  甲○○
    代  理  人  周滄賢律師
上列受處分人因違反道路交通管理處罰條例案件，對於臺北市交
通事件裁決所中華民國九十四年十二月二十七日所為之處分（原
處分案號：北市裁一字第裁二二Ａ一Ａ一一一五八四號），聲明
異議，本院裁定如下：
    主    文
異議駁回。
    理    由
一、按分向限制線，用以劃分路面成雙向車道，禁止車輛跨越行
    駛，並不得迴轉；又本標線為雙黃實線，線寬及間隔均為十
    公分，除交岔路口或允許車輛迴轉路段外，均整段劃設之，
    道路交通標誌標線號誌設置規則第一百六十五條第一項及第
    二項定有明文。汽車在設有禁止迴車標誌或劃有分向限制線
    、禁止超車線、禁止變換車道線之路段，不得迴車，道路交
    通安全規則第一百零六條第二款定有明文。再汽車駕駛人在
    劃有分向限制線之路段迴車，處汽車駕駛人新臺幣（下同）
    六百元以上一千八百元以下罰鍰，並應記違規點數一點，此
    道路交通管理處罰條例第四十九條第二款及同條例第六十三
    條第一項第一款分別定有明文：另如汽車駕駛人，駕駛汽車
    違反道路交通安全規則，因而肇事致人受傷者，並應記違規
    點數三點，此同條例第六十一條第三項亦定有明文。又依違
    反道路交通管理事件統一裁罰基準表（下稱基準表）所定受
    處分人逾越舉發通知單上所載之應到案期限三十日以上，固
    應繳納罰鍰一千八百元，惟如可認受處分人已於期限內到案
    申訴時，雖經調查後仍認定有前開違規行為者，依基準表所
    示，即應處九百元之罰鍰。
二、原處分意旨略以：本件受處分人即異議人甲○○駕駛所有車
    號九Ｃ八八○五號自用小客車，於民國九十四年十月十二日
    晚間二十二時許，沿臺北市○○路內側車道由東往西行駛至
    五十八號處迴轉時，其左側車身與同向、同車道行駛之ＪＱ
    Ｉ四五五號普通重型機車右側車身發生擦撞而肇事，經臺北
    市政府警察局交通警察大隊員警舉發受處分人在劃有分向限
    制線路段迴車及違反道路交通安全規則肇事致人受傷之違規
    ，嗣受處分人於舉發通知單上所載之應到案日期前到案向原
    處分機關提出申訴，經原處分機關請舉發單位調查結果，仍
    認受處分人有前開違規行為，乃依道路交通管理處罰條例第
    四十九條第二款、第六十一條第三項及基準表規定於九十四
    年十二月二十七日分別裁處受處分人罰鍰九百元及記違規點
    數三點，並依同條例第六十三條第一項第一款規定記違規點
    數一點。
三、本件異議人抗辯事故地點於前揭時間，於道路上方設置限時
    禁止迴轉標誌，依該禁止標誌所示，事故發生時間即當日晚
    間二十二時許，並非禁止迴轉，其因而駕車顯示左轉燈後迴
    轉，詎竟遭車號ＪＱＩ四五五號重型機車擦撞，又事故地點
    雖劃設雙黃線，然該標線上有白色行人穿越道線覆蓋，事故
    發生後該模糊不清之雙黃線業已塗除，足認其並無違規云云
    ，而向原處分機關表示不服，經原處分機關裁決維持原處分
    結果後，異議人於法定期限內經原處分機關向本院交通法庭
    聲明異議。
四、經查，本件異議人駕駛前開自用小客車，於前揭時、地迴轉
    與前開重型機車發生擦撞，並致機車駕駛人受傷之事實，有
    本件舉發通知單、臺北市政府警察局九十四年十二月十五日
    北市警交大事字第○九四三五六三○一○○號書函、道路交
    通事故現場圖、道路交通事故補充資料表及交通事故談話紀
    錄表及現場照片四幀附卷可稽，且前揭事故發生情形，並為
    異議人自承在卷，有聲明異議狀可憑。異議人雖辯稱依事故
    地點道路上方所設置之禁止迴轉標誌，事故當時未禁止迴轉
    云云，經核事故現場照片所示，事故地點道路上方確設置禁
    止迴轉之圓形標誌，且依該圓形標誌所標示之禁止迴轉時間
    為早上七點三十分至八點三十分，下午十五點三十分至十六
    點三十分，本件事故發生時間即晚間二十二時許，雖非該圓
    形標誌所禁止迴轉之時間，惟異議人駕車迴轉地點道路路面
    既劃設有分向限制線（即雙黃實線），即已表明該路段係全
    天候二十四小時禁止迴車，此亦經交通部九十五年五月十日
    交路字第０九五００三一０二五號覆函釋明，有該覆函一件
    在卷可憑，異議人迴車行為違規甚明，前揭所辯自不足採。
    至異議人另辯稱該雙黃線模糊不清，事後已遭塗除云云，本
    院經核事故現場照片，事故地點之分向限制線（即雙黃實線
    ）雖遭白色行人穿越道線覆蓋，惟仍屬清晰可辨，該路段亦
    經整段劃設明顯可辨之雙黃實線，並非異議人所辯模糊不清
    之情形，且本件異議人迴車地點恰為行人穿越道，如允許駕
    駛人於此處迴車，對利用該處穿越道路之行人而言，即有相
    當之危險，足見異議人以此為辯，並不足採。異議人於事故
    地點違規迴轉，並肇事致他人受傷，本件事證已臻明確，異
    議人之違規行為堪以認定。
五、綜上所述，異議人確有前開違規事實，原處分機關依道路交
    通管理處罰條例第四十九條第二款、第六十一條第三項、第
    六十三條第一項第一款及基準表規定，裁罰異議人罰鍰九百
    元，並記違規點數四點，核無不合，本件異議為無理由，應
    予駁回。
據上論斷，應依道路交通案件處理辦法第十九條，裁定如主文。
中    華    民    國  九十五  年    五    月    三十  日
                    交通法庭法  官  陳正昇
以上正本證明與原本無異。
如不服本裁定，應於裁定送達後五日內向本院提出抗告狀。
                            書記官  陳豪達
中    華    民    國  九十五  年    六    月    六    日


司法院資訊處製作；財團法人民間司法改革基金會備份。
